【裁判字號】    94,訴,1333
【裁判日期】    950519
【裁判案由】    侵權行為損害賠償
【裁判全文】
臺灣臺南地方法院民事判決              94年度訴字第1333號
原      告  乙○○○
訴訟代理人  廖道成律師
被      告  甲○○
                        97號.
            王春仁即長益機械起重工程行
上二人共同
訴訟代理人  柯淵波律師
複  代理人  黃正男律師
上列當事人間請求侵權行為損害賠償事件，本院於民國95年5月
5日言詞辯論終結，判決如下：
    主  文
被告應連帶給付原告新台幣玖拾玖萬零壹佰參拾玖元，及自民國
九十四年十一月二日起至清償日止，按週年利率百分之五計算之
利息。
原告其餘之訴駁回。
訴訟費用由被告連帶負擔百分之三十；餘由原告負擔。
本判決第一項於原告以新臺幣參拾參萬元為被告供擔保後，得假
執行；但被告如於執行標的物拍定、變賣或其他財產權執行程序
終結前，以新台幣玖拾玖萬零壹佰參拾玖元，為原告預供擔保，
得免為假執行。
原告其餘假執行之聲請駁回。
    事實及理由
壹、程序方面：
    按訴狀送達後，原告不得將原訴變更，但擴張或減縮應受判
    決事項之聲明者，不在此限，民事訴訟法第255條第1項第3
    款定有明文。本件原告起訴時原請求被告連帶賠償新台幣（
    下同）3,519,825元，及自起訴狀繕本送達翌日起至清償日
    止，按週年利率百分之5計算之遲延利息，嗣於民國95年2月
    21日具狀將賠償金額減縮為3,309,025元，核與上開規定相
    符，應予准許。
貳、實體方面：
一、本件原告起訴主張：被告甲○○係以駕駛為業務之大貨車司
    機，於92年4月22日下午3時20分許，駕駛車牌號碼585-QG大
    貨車，行經臺南縣永康市○○街與龍埔街交岔路口處，於轉
    彎時，因疏未注意其同向右側有原告之子趙興源所騎駛之腳
    踏車，而未保持安全間隔，貿然自該腳踏車之左側貼身右轉
    進入龍埔街，欲往西方向行駛，致其所駕駛之大貨車右側擦
    撞到趙興源所騎駛之腳踏車，致趙興源人車倒地後，遭被告
    甲○○駕駛之大貨車右後輪輾壓而過，造成趙興源受有輾壓
    多處骨折內出血、頭胸腹輾傷而當場死亡。趙興源意外死亡
    後，因身上未帶任何證件，致警方無法查驗身分，而被列為
    年籍不詳之人，直到94年7月間，警方始從失蹤人口中清查
    過濾，再通知原告家人前往確認，始得以知悉趙興源因車禍
    意外死亡之上述情事。又被告王春仁即長益機械起重工程行
    係被告甲○○之雇主，被告甲○○於執行業務中因上揭過失
    駕車肇事致人於死，被告王春仁即長益機械起重工程行自應
    與被告甲○○連帶負賠償責任。從而，依據民法第184條第1
    項前段、第188條第1項前段、第191條之2、第192條及第194
    條規定，原告自得請求被告連帶賠償原告下列損害：(一)喪
    葬費用289,200元、(二)扶養費1,019,825元：原告現年56歲
    ，依90年臺閩地區簡易生命表推算，尚有平均餘命24.46年
    ，而目前社會經濟狀況與一般國民生活水準，並參酌臺灣地
    區90年家庭收支調查報告，核算每人平均每年消費為182,91
    3元，即每人平均每月消費為15,243元，衡情，宜以16,000
    元計算為適當。再扣除中間利息後，被告得請求之扶養費為
    3,059,475元 (計算式：16,000×191.2172=3,059,475)，因
    原告育有3子，以3分之1計算，被告應賠償1,019,825元 (計
    算式：3,059,475÷3=1,019,825)、(三)精神慰撫金2,000,0
    00元：原告之子趙興源年僅36歲，正值壯年，充滿希望之人
    生、事業，尚待經歷、達成，竟因車禍而意外喪生，原告喪
    子，頓失所依，天人永隔，實悲痛逾衡。原告身心痛楚萬分
    ，為此，請求給付原告精神慰撫金2,000,000元。綜上，爰
    本於侵權行為損害賠償之法律關係，提起本件。並聲明：被
    告應連帶給付原告3,309,025元，及自起訴狀繕本送達翌日
    起至清償日止，按週年利率百分之5計算之利息；並願供擔
    保，請准宣告假執行。
二、被告則以：被告甲○○係受僱於被告王春仁即長益機械起重
    工程行，以駕駛大貨車為業，對於原告主張被告應就本件交
    通事故負連帶賠償責任等情不爭執，然原告請求之扶養費及
    精神慰撫金額過高。原告依據臺灣地區90年度家庭生活收支
    調查報告核算每人每月消費為15,243元乙節，此乃一般民眾
    支出之情形，其支出未必係屬維持生活之必要開銷，或有享
    樂性奢侈費用支付，原告主張以此作為扶養費計算標準，並
    不公平，況依民法第1119條之規定，扶養之程度亦需審酌負
    扶養義務者之經濟能力，而被害人趙興源於案發時並無工作
    ，收入無固定，能否負擔此扶養費用金額，尚且有疑，殊未
    盡合理。又原告請求精神慰撫金2,000,000元，衡量雙方社
    會地位與經濟能力，似有過高，宜予酌減，方屬適當等語，
    資為抗辯。並聲明：原告之訴駁回；如受不利判決願供擔保
    ，請准宣告免為假執行。
三、查本件原告主張被告甲○○受僱於被告王春仁即長益機械起
    重工程行，於上開時地駕駛小貨車欲右轉進入龍埔街時，因
    未保持安全間隔，擦撞被害人趙興源騎駛之腳踏車，致趙興
    源人車倒地後，遭被告甲○○駕駛之大貨車右後輪輾而過，
    造成趙興源受有輾壓多處骨折內出血、頭胸腹輾傷而當場死
    亡，本件被告甲○○對於被害人趙興源之死亡既應負損害賠
    償責任等事實，均為被告所不爭執，且有臺南市殯葬管理所
    公墓內墳墓遷葬許可證1紙為證，並經本院調取臺灣臺南地
    方法院檢察署92年度相字第524號相驗卷宗、93年度偵字第1
    111號偵查卷宗、93年度緩字第360號執行卷宗查明屬實，堪
    認原告此部分主張為真正。
四、按因故意或過失，不法侵害他人之權利者，負損害賠償責任
    ；汽車、機車或其他非依軌道行駛之動力車輛，在使用中加
    損害於他人者，駕駛人應賠償因此所生之損害。又不法侵害
    他人致死者，對於支出醫療及增加生活上需要之費用或殯葬
    費之人，亦應負損害賠償責任。被害人對於第三人負有法定
    扶養義務者，加害人對於該第三人亦應負損害賠償責任。再
    不法侵害他人致死者，被害人之父、母、子、女及配偶，雖
    非財產上之損害，亦得請求賠償相當之金額。且受僱人因執
    行職務，不法侵害他人之權利者，由僱用人與行為人連帶負
    損害賠償責任，民法第184條第1項前段、第191條之2、第19
    2條第1項、第2項、第194條及第188條第1項分別定有明文。
    查被告甲○○受僱於被告王春仁即長益機械起重工程行，因
    執行職務駕駛大貨車過失撞及被害人趙興源致死，揆諸上開
    規定，被告自應負連帶侵權行為損害賠償責任。且原告為被
    害人趙興源之母親，則原告訴請被告賠償損害，即屬與法有
    據，茲就本件原告所得請求之各項賠償金額，分別論述如下
    ：
(一)殯葬費289,200元部分：原告主張支付前開殯葬費乙節，業
    據提出臺南市殯葬管理所公墓內墳墓遷葬許可證、合約書、
    免用統一發票收據各1件及統一發票2紙為證，且為被告所不
    爭執，並表示同意賠償，故原告此部分之請求，自應准許。
(二)扶養費1,019,825元部分：
 1、按直系血親相互間互負扶養之義務；負扶養義務者有數人，
    而其親等同一時，應各依其經濟能力，分擔義務；受扶養權
    利者，以不能維持生活而無謀生能力者為限，前項無謀生能
    力之限制，於直系血親尊親屬不適用之；又扶養之程度，應
    按受扶養權利者之需要，與負扶養義務者之經濟能力及身分
    定之，民法第1114條第1款、第1115條第3項、第1117條、第
    1119條分別定有明文。又原告雖主張依中華民國臺灣地區90
    年家庭收支調查報告，核算每人平均每年消費為182,913元
    ，即每人平均每月消費為15,243元，再參酌目前社會經濟狀
    況與一般國民生活水準，宜以每人每月生活費16,000元為計
    算扶養費之標準等語，然上開統計資料所列消費支出，尚包
    括飲料費、菸草費及雜項支出等非必要支出費用，且所謂消
    費支出係指購買各種消費物品等費用，包括必要與非必要之
    支出，自與扶養之費用不同，又消費支出因人而異，以之為
    每年扶養費數額之計算，並非客觀，再參諸92年度綜合所得
    稅扶養親屬寬減額每人每年為74,000元等情，認原告所得受
    扶養之程度，以每年74,000元，較為合理，原告主張依上開
    統計資料，其扶養費應以每月16,000元為計算標準，尚屬過
    高，應不足採。
 2、查原告係37年11月2日生，於92年4月22日被害人趙興源死亡
    時，年齡為56歲，且93年度無任何所得資料，名下雖有土地
    1筆，然公告現值僅為9,300元，有稅務電子閘門財產所得調
    件明細表附卷可稽，是原告並無工作，亦無其他收入，且其
    所有上開財產顯不足以維持其生活，揆諸前揭說明，原告既
    不能維持生活，其自有受被害人趙興源扶養之權利。又原告
    除被害人趙興源外，尚有2位成年子女，有戶籍謄本1份在卷
    足參，且為被告所不爭執，是本件被害人趙興源應負擔扶養
    義務為3分之1。又原告主張其可受扶養年限應以24.46年計
    算乙節，為被告所不爭執，並表示同意原告之主張（見本院
    95年5月5日言詞辯論筆錄），自應認為可採。從而，依92年
    度綜合所得稅扶養親屬免稅額74,000元為計算扶養費之標準
    ，經依霍夫曼公式扣除中間利息後，再以原告之扶養義務人
    合計3人平均分擔扶養義務計算，原告得1次請求之扶養費為
    400,939元【年別5%複式霍夫曼計算法（第1年不扣除中間利
    息），其計算式為：[74000*16.00000000（此為應受扶養24
    年之霍夫曼係數）+74000* 0.46*（16.00000000-00.000000
    00）]除以3（受扶養人數）=400939（小數點以下四捨五入
    ）】，逾此範圍之請求，即乏依據，不能准許。
(三)慰撫金2,000,000元部分：按慰撫金之多寡，應斟酌雙方之
    身分、地位、資力與加害之程度，及其他各種情形核定相當
    之數額，該金額是否相當，自應依實際加害情形與請求人所
    受之痛苦及雙方之身分、地位、經濟狀況等關係決定之。查
    原告並無工作、收入、名下有1筆土地、除被害人趙興源外
    ，尚有2名子女；被告甲○○為大貨車司機、93年之薪資所
    得為192,000元，名下有汽車1輛；以及被告王春仁即長益機
    械起重工程行為被告甲○○之雇主，經營工程行等情，有稅
    務電子閘門財產所得調件明細表在卷可憑，本院審酌兩造之
    身分、地位、經濟狀況、本件肇事情節及原告所受白髮人送
    黑髮人之錐心痛苦等一切情狀，認原告請求之精神慰撫金應
    以1,700,000元為適當公允，逾此範圍，不應准許。
(四)綜上，原告得請求被告連帶賠償之金額為殯葬費289,200元
    、扶養費400,939元及非財產上損害1,700,000元，共計2,39
    0,139元。
五、末按強制汽車責任保險之保險人依強制汽車責任保險法規定
    所為之保險給付，視為被保險人損害賠償之一部分；被保險
    人受賠償請求時，得扣除之，強制汽車責任保險法第32條定
    有明文。查本件被害人趙興源因車禍死亡，已由原告依強制
    汽車責任保險法之規定向強制汽車責任保險之保險人領取保
    險金1,400,000元之事實，為原告自承在卷，揆諸前開說明
    ，被告自得將原告所受領之上開強制汽車責任保險之保險金
    ，視為應給付賠償額之一部分予以扣除。則扣除上開保險金
    後，原告尚得請求990,139元 (計算式：2,390,139－1,400,
    000=990,139)。
六、從而，原告依侵權行為之法律關係，請求被告連帶賠償990,
    139元，及自起訴狀繕本送達之翌日即94年11月2日起至清償
    日止，按週年利率百分之5計算之遲延利息，為有理由，應
    予准許；逾此部分之請求為無理由，應予駁回。
七、本件事證已臻明確，兩造提出其餘攻擊、防禦方法及訴訟證
    據資料，核與本件判決結果不生影響，爰不逐一論駁，併此
    敘明。
八、兩造分別陳明願供擔保請准宣告假執行或免為假執行，經核
    原告勝訴部分，合於法律規定，爰分別酌定相當之擔保金額
    ，予以准許。至原告敗訴部分，其假執行之聲請失所附麗，
    應予駁回。
九、結論：本件原告之訴，一部有理由，一部無理由，依民事訴
    訟法第79條、第85條第2項、第390條第2項、第392條第2項
    、第3項，判決如主文。
中    華    民    國    95    年    5     月    19    日
                  民事第五庭    法  官  孫淑玉
右正本證明與原本無異。
如對本判決上訴，須於判決送達後20日內向本院提出上訴狀。
中    華    民    國    95    年    5     月    23    日
                                書記官  凌昇裕


司法院資訊處製作；財團法人民間司法改革基金會備份。
